最高法院刑事判決　　　　　　九十四年度台上字第五七九一號
　　上　訴　人　甲○○
　　　　　　　　　　　　65號.
　　　　　　　　　　　　（另案在台灣台北監獄執行中）
上列上訴人因違反槍砲彈藥刀械管制條例案件，不服台灣高等法
院中華民國九十四年八月十七日第二審判決（九十四年度上訴字
第一四七八號，起訴案號：台灣士林地方法院檢察署九十二年度
偵字第七二二六號、九十三年度偵字第七００三號），提起上訴
，本院判決如下：
    主  文
上訴駁回。
    理  由
按刑事訴訟法第三百七十七條規定，上訴於第三審法院，非以判
決違背法令為理由，不得為之。是提起第三審上訴，應以原判決
違背法令為理由，係屬法定要件。如果上訴理由狀並未依據卷內
訴訟資料，具體指摘原判決不適用何種法則或如何適用不當，或
所指摘原判決違法情事，顯與法律規定得為第三審上訴理由之違
法情形，不相適合時，均應認其上訴為違背法律上之程式，予以
駁回。本件上訴人甲○○上訴意旨略稱：(一)、查獲本案槍、彈之
警員尚未進入鐵皮屋時，即亮出槍枝，未經屋內人之同意擅自進
入屋內，入屋後又令屋內之上訴人及周志銘、羅盛全抱頭蹲下，
則屋內之人其後縱同意搜索現場，亦係在警方控制下，不得不同
意，其搜索為違法搜索。警方既對現場部署已數月，顯有時間申
請搜索票，並無急迫情事得無搜索票逕行搜索之情形，故其違法
搜索所查獲之手槍、子彈，並無證據能力，原判決竟以無證據能
力之證據為判決基礎，顯屬違法。(二)、證人即員警梁殿豔並未親
眼看到有東西自屋內丟出，其所發現內有槍管及子彈之一包物品
，不能確認係由屋內丟出，故其證言係其個人臆測之詞，不得作
為證據，原判決以其臆測之詞為判決基礎，亦係違背法令。(三)、
案發現場之鐵皮屋於案發時正在整修裝潢，證人周志銘證稱：當
時伊每天都至該處工作，於其期間，僅見過上訴人數次，則上訴
人何來有機會將槍、彈藏放該處，該槍、彈為伊弟羅盛全所持有
，警員前來包圍時，上訴人等由狗吠聲及監視器發現警員前來查
緝，此時羅盛全乃立即衝進廁所將裝有槍械、子彈之小包包丟出
屋外，上訴人反射性的隨其後奔入廁所將口袋中之一包海洛因丟
入廁所馬桶內沖走。羅盛全畏罪，乃勾串周志銘作不實之脫罪之
詞，而改為不利上訴人之供述，原審疏未查明真相，遽採其二人
之供詞為不利上訴人之認定，其採證當然違法。(四)、原判決認上
訴人因尚在假釋中，且殘刑尚有八年以上，為脫免刑責，而要求
周志銘頂罪，遭拒後，隨即以家中要上訴人照顧為由，要求羅盛
全頂罪等情。但此為上訴人所否認，且查獲本案之員警亦證稱：
未聽見涉案三人有討論由誰擔罪之事等語，足見原判決係依羅盛
全及周志銘不實且無根據之詞，作為論罪之基礎，實屬違法。(五)
、上訴人及羅盛全、周志銘三人於警員前來時均未著上衣，待搜
索完畢，始准上訴人等人穿衣，原審未查明事實真相，遽認當時
僅周志銘未穿上衣，而認溫德明所指自廁所出來有穿上衣者為上
訴人，有調查未盡之違法。(六)、羅盛全於民國九十四年二月二十
四日第一審審理中已坦承查扣之槍、彈為其受託寄藏之物，是其
於警方前來查緝時自窗戶丟出屋外；證人周志銘於偵查中亦證稱
：羅盛全告知伊上訴人要羅盛全將所有罪責推給上訴人等語，原
判決不採此證言，其採證為違法。(七)、警員在案發現場手提音響
前紙盒內查獲之海洛因毛重僅０．三公克，事後經羅盛全承認為
其所有，原判決卻以上訴人身上不應另有海洛因為由，認上訴人
所辯為不足採信，自有未合。(八)、原判決僅憑員警溫德明所稱目
睹上訴人自廁所內走出之證言，認定自窗口丟出槍、彈者為上訴
人，而未查明有無其他積極證據證明該槍、彈確為上訴人所持有
，實嫌草率，更難令人信服等語。
惟查證據之取捨、證據證明力之判斷及事實有無之認定，為事實
審法院之職權，苟其取捨、判斷與認定，並不違背論理法則及經
驗法則，即不容任意指為違法，而執為第三審適法之上訴理由。
本件原審認定上訴人有原判決所載未經許可，持有手槍及子彈之
犯行，係以證人即員警梁殿豔於偵查及第一審審理時均結證查獲
當時伊聽到有人在鐵皮屋廁所內打開窗戶、關上窗戶及有東西丟
入草叢之聲音，伊循聲音在草叢中找到裝著扣案槍枝之槍身、子
彈之小包包等語，核與警員溫德明所述情節相符，上訴人及羅盛
全亦供承當時確有一人由屋內丟出東西，足證梁殿豔所證情節為
可採。證人溫德明於偵查及第一審明確指證其進入鐵皮屋後，目
睹上訴人自廁所出來；證人周志銘於九十四年一月十四日偵查中
及第一審審理時亦證稱：警員前來時，上訴人有進入廁所內等語
，核與溫德明所證相符。而查獲當時屋內有開電燈，人之長相、
體態均明確可資辨認，上訴人身材瘦高，與羅盛全較為短小壯碩
明顯不同，亦經第一審當庭勘驗屬實，可見溫德明之指證應為正
確，則當時自廁所窗戶丟出裝槍身及子彈之小袋子者應為上訴人
。上訴人否認有該丟槍、彈行為，羅盛全於第一審改稱丟槍、彈
者為伊云云，均不可取。周志銘於檢察官偵訊時及羅盛全於第一
審通緝其到案後開庭時均證稱：上訴人先叫周志銘承擔刑責，被
拒後，乃叫羅盛全扛下刑責等語，二人所述相符，應堪採信。至
於周志銘其後改稱：是羅盛全叫伊扛罪云云，因與上開事證不符
，為無可取。上訴人另辯稱：羅盛全因於九十二年八月間見伊涉
及另一槍砲案，認伊多擔一支槍也是判一罪，所以才翻供推卸責
任，並勾串周志銘為不實之證言云云，然羅盛全於九十二年八月
間知上訴人另案涉嫌槍砲案件後，仍想將該案之三把槍枝刑責一
併擔下，故上訴人所辯與事實不符，羅盛全於偵查中翻供，否認
持有本案之槍、彈，應係發現持有制式槍枝之刑責甚重，而不願
再承擔罪責所使然。此外，復有查扣經內政部警政署刑事警察局
鑑驗結果，均具殺傷力之制式手槍一支及子彈六十五顆可資佐證
等證據資料，予以綜合判斷，認上訴人犯行堪以認定。並以核上
訴人所為，係犯槍砲彈藥刀械管制條例第七條第四項未經許可持
有手槍、第十二條第四項之未經許可持有子彈罪，依想像競合犯
規定，從一重之未經許可持有手槍罪處斷，並於法定刑內量處其
刑，已詳其所憑證據及認定之理由。並指駁、說明上訴人否認
犯罪，所辯何以為卸責飾詞；案發現場係羅盛全所承租，警方對
該場所實施搜索，已得羅盛全之同意，有其所立之搜索同意書附
卷可稽，況查扣之部分子彈及手槍槍身係由上訴人自廁所窗戶丟
出窗外草叢，為警在草叢中取得，故上訴人所辯本件之搜索程序
違法，所查獲之手槍、子彈無證據能力云云，為不可採；上訴人
、周志銘、羅盛全三人被警查獲當時，均著短褲，周志銘未穿上
衣，另二人則穿內衣等情，已據周志銘於第一審證述甚詳，核與
溫德明所述相符，上訴人辯稱當時伊亦打赤膊云云，亦不可取。
上訴人於第一審陳稱警方前來時，伊不敢動，根本未至廁所內云
云，於原審又改稱伊當時進入廁所，將海洛因放入馬桶沖走云云
，所述前後不一致，況查獲之海洛因在手提音響前之紙盒內，並
非在上訴人身上起出，故其所辯無可採信。所為論斷，均有卷存
證據資料可資覆按。從形式上觀察，並無違背法令之情形存在。
上訴意旨雖指摘原判決違法，然查警員梁殿豔所為如何查到自廁
所窗戶丟出之槍身、子彈之證言，為依其親身經歷之事實所為之
陳述，並非個人臆測之詞，上訴意旨謂此係個人臆測之詞，不得
為判決之基礎云云，尚有誤會，並非適法之上訴理由。警員溫德
明於第一審雖稱沒有聽到上訴人與周志銘、羅盛全在警局內談論
事情，但其又稱在警局是有聽到他們在細語，因只有一間拘留所
等語，故溫德明之證詞並無從證明上訴人無請周志銘、羅盛全承
擔罪責之事，上訴意旨擇取溫德明部分證詞，謂其證言可證明上
訴人無請他人擔罪之情事云云，而指摘原判決認事違法，自非合
法之上訴理由。至於其他上訴理由均係就原審已調查暨依憑證據
所為認事、採證職權之合法行使，以及原判決已論列說明之事項
，依憑己見任意指摘為違法，並重為事實之爭執，否認犯罪，殊
與法律規定得為第三審上訴理由之違法情形不相適合。衡以前開
說明，其上訴為違背法律上之程式，應予駁回。
據上論結，應依刑事訴訟法第三百九十五條前段，判決如主文。
中　　華　　民　　國　九十四　年　　十　　月   二十　 日
                      最高法院刑事第十庭
                          審判長法官  陳　正　庸
                                法官  賴　忠　星
                                法官  王　居　財
                                法官  林　開　任
                                法官  林　立　華
      本件正本證明與原本無異
                                      書  記  官
中　　華　　民　　國　九十四　年　　十　　月　二十八　日
                                                    ｍ
